臺灣高等法院臺中分院民事判決　　　　96年度家上易字第25號
上 訴 人　乙○○
被上訴人　甲○○
上列當事人間履行契約事件，上訴人對於中華民國96年 9月18日
臺灣臺中地方法院96年度家訴更字第 1號判決提起上訴，本院於
96年12月11日言詞辯論終結，判決如下：
    主  文
上訴駁回。
第二審訴訟費用由上訴人負擔。
    事實及理由
一、被上訴人起訴主張：兩造於民國82年間相識、交往，88年 3
    月間被上訴人發現懷有上訴人子嗣，上訴人及其家人知悉後
    竟要求被上訴人墮胎，且不得告知被上訴人親屬，被上訴人
    不願意，上訴人即連同其母親及家人脅迫被上訴人，稱如不
    願墮胎即不讓兩造在一起，其母並表示拿掉小孩，才要讓兩
    造結婚，因被上訴人深愛上訴人，無奈進入診所拿掉小孩。
    嗣被上訴人虛弱不堪，用餐見魚即嘔吐，並曾大量崩血，均
    由被上訴人自理，被上訴人更因而常做惡夢，且骨盆腔常有
    疼痛之情需就醫治療，因被上訴人身心創傷甚大，與上訴人
    反覆協議，嗣於91年 8月22日雙方簽訂協議書，約定上訴人
    應給付被上訴人新臺幣（下同）100 萬元作為被上訴人墮胎
    補償，並以每月1萬元分期付款方式，自91年9月起開始給付
    ，且特別約定兩造均可要求辦理結婚手續，但與協議事項無
    關，惟上訴人僅履行93年3月10日、同年5月12日、同年 8月
    13日、同年9月17日、同年11月12日等5次金額，其餘均未給
    付，上訴人並有到期不履行之虞，為此爰依契約之法律關係
    ，請求上訴人履行契約等語。並聲明求為判決：(一)上訴人應
    給付上訴人55萬元，其中48萬元自起訴繕本送達翌日起，其
    中 7萬元自96年8月3日準備書狀繕本送達翌日起，均至清償
    日止，按年息百分之 5計算之利息；(二)上訴人應自96年9月1
    日起至99年12月1日止，按月於每月1日給付被上訴人 1萬元
    ；(三)願供擔保請准宣告假執行。
二、原審判命：上訴人應給付被上訴人新台幣55萬元，及其中新
    台幣48萬元自民國96年2月15日起；另新台幣6萬元自民國96
    年8月14日起；另新台幣1萬元自民國96年9月1日起，均至清
    償日止，按年息百分之五計算之利息。上訴人另應自民國96
    年 9月起至民國99年12月止，按月於每月末日前給付被上訴
    人新台幣 1萬元。駁回被上訴人其餘之訴。被上訴人就敗訴
    部分未據聲明不服，已告確定。對於上訴人提起上訴，答辯
    聲明為：(一)請求駁回上訴。(二)第二審訴訟費用由上訴人負擔
    。並補充陳述如下：
  (1)協議書上記載「補償」二字，而無「贈與」字樣，兩造簽立
    之協議書非贈與契約。
  (2)協議書為上訴人親自簽立，協議書所載之內容確與事實相符
    。診斷證明上固記載「先兆性流產」、「患者跌倒後出現陰
    道出血、於88年23月25日接受人工流產手術」，此係因醫師
    為免除刑法上之加工墮胎罪或意圖營利加工墮胎罪所致，被
    上訴人實係遭上訴人逼迫而墮胎。
  (3)兩造並無合意終止協議書。
三、上訴人則以：被上訴人係因自行跌倒而施行人工流產，並非
    受上訴人要求而墮胎，流產之事非可歸責於上訴人，惟因被
    上訴人自流產後與上訴人爭吵不休，動輒以自殺、跳車要脅
    上訴人，上訴人為安撫被上訴人情緒，遂於91年間由被上訴
    人逐字逐句念，上訴人抄寫之情狀下所書立，被迫給付被上
    訴人 100萬元，該協議書性質應定性為贈與契約，且協議內
    容多為不實，兩造贈與契約業於93年11月 1日協議終止，否
    則何以被上訴人三年多來未要求上訴人應繼續依約給付。縱
    認該約仍在，但上訴人依法得撤銷贈與，爰以96年 7月11日
    答辯狀之送達為撤銷贈與契約之意思表示；又兩造書立契約
    時，上訴人乃以與被上訴人結婚考量為念，今兩造已不可能
    結婚，足認此情事業已變更，非當時所得預料，且不可歸責
    於上訴人，如仍認被上訴人得請求上訴人依約給付，但基於
    情事變更原則，請求法院酌減給付等語資為抗辯。並上訴聲
    明求為判決：(一)原判決廢棄。(二)被上訴人在第一審之訴及假
    執行之聲請駁回。(三)第一、二審訴訟費用由被上訴人負擔。
四、被上訴人主張兩造本為男女朋友關係，於91年 8月22日因其
    懷孕墮胎一事簽訂協議書，上訴人迄至目前為止僅給付 5萬
    元等事實，為上訴人所不爭執，並有被上訴人提出之協議書
    、存摺為證，應堪信被上訴人之上開主張為真實。系爭協議
    書係約定：「由於民國88年 3月23日甲○○懷孕，但是乙○
    ○卻不要這個小孩，要求甲○○拿掉，因而走上墮胎，乙○
    ○應負起責任，所以雙方協議由乙○○支付甲○○新台幣壹
    佰萬元整作為補償，支付方式為分期，每月為新台幣壹萬元
    整，自民國91年 9月份起開始無條件支付於甲○○水湳彰化
    銀行戶頭，所以應履行之條約至償還清楚後即為終止」；「
    以上，因雙方感情問題共同所協議立下此具有法律上的責任
    之協議書」；「附加：在履行期間，乙○○與甲○○，兩人
    都有權利要求辦理結婚手續，但是此要求與以上協議事項無
    關」等語。是綜參兩造上揭協議書之約定，兩造係因交往期
    間被上訴人懷有身孕，並在上訴人要求下墮胎，上訴人需為
    對被上訴人墮胎一事負責，經協商後兩造同意由上訴人以分
    期給付 100萬元補償被上訴人之方式達成協議，是該協議書
    之性質應為和解契約，被上訴人認係贈與契約，尚無足採，
    從而上訴人主張其已撤銷該贈與契約，被上訴人自不得再執
    該約定向其有所請求云云，即無足採。另上訴人辯稱協議書
    之約定，業已合意終止一節，徒以被上訴人之前並未積極請
    求為證，然而被上訴人之前縱未依協議書有所請求，其因素
    不一而足，依此上不能認定協議書之約定，業已合意終止，
    上訴人此部分抗辯亦無足採信。又兩造既於協議書內特別載
    明，兩造是否辦理結婚手續，與該協議上訴人所應負給付義
    務無涉，亦即非以兩造結婚為前提，自不因兩造已無法結婚
    ，即謂有情事變更之情事發生，是上訴人此處所辯，洵無足
    採。
三、上訴人既與被上訴人簽訂性質屬和解契約之協議書，且該協
    議書無終止、撤銷或情事變更之情事發生，上訴人自應依該
    協議書之約定負給付之責。而上訴人就其所應負之給付責任
    ，僅依約給付被上訴人5萬元，則迄至96年8月為止，已到期
    未給付之金額應為55萬元，被上訴人請求上訴人給付上開金
    額，應屬有據；另因上訴人有長期未依約給付之情事，被上
    訴人自有預為請求之必要，則被上訴人提起將來給付之訴（
    民事訴訟法第 246條），就尚未到期之部分，併請求上訴人
    按期給付，亦有理由；又依卷附之協議書影本所示，兩造雖
    約定上訴人應按月給付 1萬元，惟未約定當月確定之給付期
    日，解釋上上訴人於該月之任一日給付均可，是就已屆期部
    分之遲延利息，除96年 8月部分，上訴人於同年月31日前未
    給付始負遲延責任，該月應給付金額之遲延利息應自96年 9
    月 1日計算外，就尚未屆期之部分，應於每月月底（末日）
    前給付，始為合理。從而，被上訴人本於契約之約定，訴請
    上訴人給付55萬元，及其中48萬元自起訴繕本送達翌日即96
    年2月15日起；另6萬元自同年8月3日準備書狀繕本送達翌日
    即同年8月14日起；另1萬元自同年9月1日起，均至清償日止
    ，按年息百分之5計算之利息；並請求上訴人自96年9月起至
    99年12月止，按月於每月末日給付 1萬元，為有理由，應予
    准許，原審於此範圍內准許被上訴人之請求及假執行之聲請
    ，核無不合，上訴意旨指摘原判決不當，求予廢棄改判，為
    無理由，應予駁回。
四、本件事證已臻明確，兩造其餘攻擊或防禦方法及所提證據，
    均與本院心證之形成，不生影響，爰不一一再加以論述，併
    此明。
五、據上論結，本件上訴為無理由，依民事訴訟法第449條第1項
    、第78條，判決如主文。
中　　華　　民　　國　　96　　年　　12　　月　　25　　日
  　　        民事第三庭  審判長法　官　陳照德
　　　　　　　　　      　　　　法　官　曾謀貴
　　　　　　　　　      　　　　法　官　李平勳
以上正本係照原本作成。
不得上訴。
                        　　　　書記官　江丞晏
中　　華　　民　　國　　96　　年　　12　　月　　26　　日
                                                      Ｃ
